# 清算财务报表的列示和核算，陈版

提问人：呼叫帮助 时间：2010-05-13 22:08:05
这两天在做一家房地产公司的清算，房地产公司执行的是新准则，清算基准日确定为 2010 年 4 月 31 日，现在遇到的问题是清算基准日会计报表的列示问题：同事一认为：清算基准日财务报表中各项目不能再按持续经营假设进行核算和列示，因为公司已经确定了不在经营，所以再以持续经营假设对财务报表进行核算和列示是错误的。同事二认为：清算基准日财务报表各项目可以按持续经营假设进行核算和列示，虽然公司已经确定了不在经营，而不在经营的日期是以清算基准日为分界点，清算基准日的财务报表正好是持续经营日的末点，所以对基准日的财务报表可以持续经营假设对财务报表进行核算和列示是正确的。陈版到底以持续经营还是非持续经营列示和核算？陈版用什么理论去理解分析这个问题呢？

回答人：chenyiwei
回复 楼主 呼叫帮助 的帖子清算基准日（即清算期开始日的前一日）的报表并非对外报送的法定财务报表，主要是通过对资产和负债的全面清查后，作为清算组对资产和账册接收，开立清算账册的依据，并基于这一目的而编制的特定用途财务报表。基于这一考虑，清算基准日报表通常按照原先的持续经营基础延续编制，不就可变现净值差异等因素调整资产价值，以便更准确地计算清算期间的资产变现和负债清偿的损益。但对于这一点，与法定财务报表的编制基础（即你所说的“同事一”的观点）是存在差异的，必须在附注对编制基础的披露中明确予以说明。如果清算基准日正好是法定财务报表的资产负债表日，则该日的法定财务报表应按同事一的观点编制。 但是，还需要注意的问题是，即使是法定财务报表，也不必然不能采用持续经营基础编制。有些企业清算的原因是与同一控制下的关联企业合并，原有的资产、负债账面价值基础将在存续方帐面得以延续，并且继续开展目前的正常经营活动；或者其资产、负债、人员、业务等全部由母公司接收并继续经营；等等。此时即使是法定报表也可以继续沿用持续经营基础编制。

回答人：chenyiwei
回复 藤椅 呼叫帮助 的帖子就是清算基准日报表是一种基于特定使用人的特定用途而编制的特殊编制基础的财务报表，不能用于对外报送。这与法定报表是存在区别的。 例如，如果清算基准日是 2009 年 12 月 31 日，且拟采用变现资产、清偿负债、遣散人员、分配剩余财产后关闭的处理方式，则这一天需要编制两份报表：一份是法定财务报表，因持续经营基础已不存在而应采用非持续经营基础编制，该报表可以作为通用目的财务报表对外报送；另一份是为清算组建账之目的而编制，不能用于对外报送的特殊编制基础报表。

回答人：chenyiwei
回复 报纸 呼叫帮助 的帖子可以这样理解。

回答人：chenyiwei
回复 7 楼 呼叫帮助 的帖子根据委托目的和报表用途确定。如果仅是供清算组建账需要，建议出具特殊目的报表审计报告。如果同时有对外报送用途（作为法定财务报表），则建议分别就两份不同编制基础的报表分别出具两份审计报告。

回答人：chenyiwei
回复 9 楼 呼叫帮助 的帖子应是这样。

回答人：chenyiwei
回复 12 楼 呼叫帮助 的帖子因为不属于吸收合并，所以仍应走公司法规定的清算程序。 如果本公司并非处于资不抵债状况，并且资产、业务、人员转入母公司后将在母公司这一法人主体的框架内继续从事原有业务活动的，则无需改变资产、负债的计量基础。

回答人：chenyiwei
回复 14 楼 呼叫帮助 的帖子视被投资企业清算时是否将评估值与原账面价值之间的差额计入清算所得而定。

回答人：chenyiwei
回复 16 楼 呼叫帮助 的帖子正常清算的子公司，由于公司法规定清算组由股东组成或者由股东大会确定其人选，因此控股股东仍可通过对清算组的人事任免等手段控制清算活动，被清算的子公司在清算期间仍处于母公司控制下，应纳入合并范围。

回答人：chenyiwei
回复 18 楼 呼叫帮助 的帖子涉及到对“经营活动”的理解问题了。虽然清算期间不能开展与清算无关的日常经营活动，但资产处置、负债清偿、人员遣散和补偿、剩余财产分配方案的制定和实施也属于广义上的“经营活动”（在正常经营的企业中，这也是属于经营活动范畴），而母公司是可以控制这些活动的。在合并报表层面，被清算的子公司应当视为一个待处置的资产组纳入合并范围。

提问人：2009masq 时间：2010-05-14 17:47:20
对内可以出具持续经营的财务报表,对外应出具非持续经营的财务报表,在哪里找到这方面的规定?版主

回答人：chenyiwei
回复 20 楼 呼叫帮助 的帖子自行清算而不是按《企业破产法》规定的破产程序进行清算的子公司应纳入合并范围。 这涉及到新旧《企业破产法》的衔接问题。“清理整顿”主要是老的《企业破产法（试行）》规定的，针对非公司制的全民企业较为多见（原先的《企业破产法（试行）》本来就是《全民所有制工业企业法》的配套法律）。新破产法只有和解程序和重整程序，没有整顿程序。

回答人：chenyiwei
回复 21 楼 2009masq 的帖子对外报告的编制基础根据会计准则的规定确定。 对内的报告，编制基础可根据特定信息使用者和特定的用途自行确定，也可参考原先的财会[1997]28号文。

回答人：chenyiwei
回复 25 楼 我爱新视野 的帖子基本原则是：正常清算（或者说自行清算）的公司在清算期内仍然纳入合并范围；按照《破产法》规定的程序进行破产清算的子公司不纳入合并范围。

回答人：chenyiwei
回复 27 楼 cgxx168 的帖子个人理解，应根据法院和清算组的需要而定，作为特定编制基础和特定用途的报告处理。这种清算报告很可能不同于对外提供的法定财务报表，是要体现清算过程的，不仅编制基础与法定报表可能存在差异，而且表格的形式也可能不同。

回答人：chenyiwei
回复 29 楼 cgxx168 的帖子“非持续经营基础”只是与通常使用的“持续经营基础”相对应的概念，但具体如何操作，尚无具体规定，目前唯一可以参照的是财会字[1997]28号文。 个人理解，在你说的情况中，清算组建账时可以建议把原先计提的减值准备和递延所得税资产、负债全部冲回，使清算期间的报表（清算损益表）能够直接反映出因资产变现导致的实际损益金额，这样也与清算期间税务口径的清算所得或损失尽量保持一致。 需要注意的是，无论采用何种核算和报表编制基础，由于对清算期间内的报表尚无公认的编制基础的统一规范，都必须在附注中详细说明编制基础的确定原则和具体事项的编制方法。